臺灣高雄地方法院行政訴訟判決
110年度交字第411號
原      告  杜俊緯  

被      告  高雄市政府交通局

代  表  人  張淑娟  
訴訟代理人  蘇健義  
上列當事人間交通裁決事件，原告不服被告民國110 年8 月31日
高市交裁字第32-BZA195549號裁決，提起行政訴訟，本院判決如
下：
    主  文
原告之訴駁回。
訴訟費用新臺幣參佰元由原告負擔。
    事實及理由
一、程序事項：本件為交通裁決事件，依兩造所述各節及卷內資
    料所示，本件事證已臻明確，本院認無經言詞辯論之必要，
    爰依行政訴訟法第237 條之7 之規定，不經言詞辯論而為判
    決。
二、事實概要：原告於民國110 年5 月10日8 時15分許，駕駛訴
    外人杜明安所有之車牌號碼0000-00 號自用小客車（下稱系
    爭車輛），在高雄市鳳山區中崙一路（下稱系爭違規地點）
    ，因有「汽車駕駛人未依規定使用方向燈」之違規行為，經
    民眾檢舉，由高雄市政府警察局鳳山分局（下稱舉發機關）
    員警填掣高市警交相字第BZA000000 號舉發違反道路交通管
    理事件通知單（下稱舉發通知單）逕行舉發。嗣訴外人杜明
    安於應到案日期前之110 年6 月26日向被告陳述不服，經被
    告函詢舉發機關後，認原告確有上揭違規行為，訴外人杜明
    安仍不服，遂依道路交通管理處罰條例（下稱處罰條例）85
    條第1 項規定向被告告知應歸責人為原告並申請裁決，被告
    乃依處罰條例第42條規定，於110 年8 月31日開立高市交裁
    字第32-BZA195549號裁決書（下稱原處分），裁處原告「罰
    鍰新臺幣（下同）1,200 元」。原告不服，遂提起行政訴訟
    。
三、原告主張：原告駕駛系爭車輛行經系爭違規地點時，因車輛
    行駛出現異常，遂啟動雙黃燈警示後方車輛，之後原告察覺
    為虛驚，經判斷車輛可正常行駛後，乃將雙黃燈關閉，又系
    爭違規地點的車道限縮為1 個車道時，原告仍維持原行駛方
    向，何須使用方向燈？若是在車輛行駛出現異常而須啟動雙
    黃警示燈警示後方車輛的情況下，原告要如何同時啟動雙黃
    燈及方向燈？等語。並聲明：原處分撤銷。
四、被告則以：經檢視採證影片可見：畫面時間08:15:30-原告
    車輛3008-V7號車行駛中崙一路內側車道，變換至外側車道
    時煞車燈亮啟，未依規定全程使用方向燈…影片結束，足證
    原告車輛於上開時、地變換車道，確有未依規定使用方向燈
    ，違規屬實。是原告於前揭時間、地點確有「汽車駕駛人未
    依規定使用方向燈」之違規事實，被告據以裁處，洵無不合
    等語，資為抗辯。並聲明：原告之訴駁回。
五、本院之判斷：
  ㈠按「汽車駕駛人，不依規定使用燈光者，處1,200 元以上3,6
    00 元以下罰鍰。」處罰條例第42條定有明文。次按「行車
    遇有轉向、減速暫停、讓車、倒車、變換車道等情況時所用
    之燈光及駕駛人之手勢，應依下列規定：六、變換車道時，
    應先顯示欲變換車道方向之燈光或手勢。」、「汽車駕駛人
    ，應依下列規定使用方向燈：二、變換車道時，應先顯示欲
    變換車道方向之燈光，並應顯示至完成轉彎或變換車道之行
    為。」道路交通安全規則第91條第1 項第6 款、第109條第2
     項第2 款後段亦定有明文。
  ㈡經查，原告有事實概要欄所載之交通違規行為一節，有被告
    提出之高雄市政府警察局鳳山分局111 年10月7 日高市警鳳
    分交字第11074378600 號函、110 年7 月28日高市警鳳分交
    字第11073017200 號函及採證光碟等附卷可稽，並經本院當
    庭勘驗採證光碟，勘驗結果為「畫面時間08:15:30-原告車
    輛3008-V7號車行駛中崙一路内側車道，於變換至外側車道
    時未使用方向燈，變換過程中車輛跨越車道線時，兩邊的黃
    色車燈同時亮起，之後又消失，未依規定全程使用方向燈…
    影片結束。」等情，有本院111 年4 月26日勘驗筆錄在卷可
    查。故原告之違規事實，洵堪認定。
　㈢原告雖以前詞主張因前方道路車道縮減，車輛行進方向未變
    更之情形下，無使用方向燈之必要，且車輛異常使用雙黃燈
    時，如何辨識有無使用方向燈云云。惟查，依前揭道路交通
    安全規則第91條第項第6款、第109條第2項第2款後段之規定
    ，汽車變換車道時應先顯示欲變換車道方項之燈光，並應顯
    示至完成轉彎或變換車道。本件原告駕駛系爭車輛變換至右
    側車道之初，即未事先開啟右側方向燈，此時已構成前開規
    定之違反，故不論之後車尾雙黃燈亮起是否與方向燈混淆，
    均不影響原告已成立之未使用方向燈之違規行為。至於原告
    駕車直行雖未變更方向，但因道路設計而有跨越車道之情形
    ，以致行駛中跨越車道，此時即有顯示方向燈之必要，以警
    示後車駕駛人己車行向，以策交通安全。故原告上開主張，
    於法不合，為無理由，不足採信。
 ㈣綜上所述，原告於上述時、地確有「汽車駕駛人未依規定使 
    用方向燈」之違規行為，被告依處罰條例第42條規定，以原
    處分裁處原告「罰鍰1,200 元」，於法有據。原告訴請撤銷
　　，為無理由，應予駁回。
六、本件判決基礎已臻明確，兩造其餘攻防方法及訴訟資料經本
    院斟酌後，核與判決結果不生影響，不另一一論述，併此敘
    明。
七、本件第一審裁判費為300 元，應由原告負擔，爰確定第一審
    訴訟費用額如主文第2 項所示。
據上論結，本件原告之訴為無理由，依行政訴訟法第237 條之7 
、第237 條之8 第1 項、第237 條之9 第1 項、第236 條、第98
條第1 項本文，判決如主文。
中　　華　　民　　國　　111 　年　　4 　　月　　27　　日
　　　　　　　　　行政訴訟庭　法　官　吳文婷
上為正本係照原本作成。　　　　　　　　　
如不服本判決，應於判決送達後20日內，向本院提出上訴狀並表
明上訴理由（原判決所違背之法令及其具體內容或依訴訟資料可
認為原判決有違背法令之具體事實），其未載明上訴理由者，應
於提出上訴後20日內向本院補提理由書（上訴狀及上訴理由書均
須按他造人數附繕本，如未按期補提上訴理由書，則逕予駁回上
訴），並應繳納上訴裁判費新臺幣750 元。
中　　華　　民　　國　　111 　年　　4 　　月　　27　　日
                              書記官  洪嘉慧